【裁判字號】    99,司財管,70
【裁判日期】    990623
【裁判案由】    指定遺產管理人
【裁判全文】
臺灣高雄地方法院民事裁定            99年度司財管字第70號
聲  請  人  合作金庫商業銀行股份有限公司
法定代理人  丙○○
非訟代理人  甲○○
上聲請人聲請對被繼承人乙○○指定遺產管理人事件，本院裁定
如下：
    主  文
聲請駁回。
聲請程序費用壹仟元由聲請人負擔。
    理  由
一、按「繼承開始時，繼承人之有無不明者，由親屬會議於1 個
    月內選定遺產管理人，並將繼承開始及選定遺產管理人之事
    由，向法院報明。」、「無親屬會議或親屬會議未於前條所
    定期限內選定遺產管理人者，利害關係人或檢察官，得聲請
    法院選任遺產管理人，並由法院依前項規定為公示催告。」
    又「先順序繼承人均拋棄其繼承權時，由次順序之繼承人繼
    承，其次順序之繼承人有無不明或第四順序之繼承人均拋棄
    其繼承權者，準用關於無人承認繼承之規定。」，民法第11
    77條、第1178條第2 項、第1176條第6 項分別定有明文。
二、聲請意旨略以：緣聲請人與被繼承人乙○○（民國○○年○ 月
    ○○日生，身分證統一編號：Ｚ000000000號）間存有債權債務
    關係，惟被繼承人於93年2 月6 日死亡，其第一、二、三順
    位繼承人均拋棄繼承，並無第四順位繼承人，且是否仍有應
    繼承之人不明，而其親屬會議未於1 個月內選定遺產管理人
    ，致聲請人對其遺產無法行使權利，為確保聲請人之權利，
    爰請求指定被繼承人之遺產管理人等語。
三、經查：
（一）聲請人主張之前揭事實，業據其提出借據、行政院金融監
      督管理委員會95年1 月19日金管銀（二）字第0958500378
      0 號函、本院99年4 月13日雄院高93繼協字第395 號函等
      件為證。
（二）被繼承人乙○○於93年2 月6 日死亡之情，有被繼承人之
      個人基本資料查詢結果1 件附卷可稽。又被繼承人之第一
      順序繼承人林澄元、林澄慶、林妙卿、林妙晴、王謄翔、
      王鐿晏、陳冠霖、陳玟華於93年3 月9 日向本院聲明拋棄
      繼承，並於93年3 月14日經本院以93年度繼字第364 號准
      予備查在案，且以書面通知次順序繼承人即被繼承人之兄
      弟姊妹林茂松、林燦源、林金縐、林金雪、朱林金美5 人
      等情，業據本院依職權調取本院93年度繼字第364 號卷宗
      審閱無訛；另被繼承人之兄弟姊妹林燦源、林金雪於93年
      3 月15日向本院聲明拋棄繼承，嗣經本院於93年3 月25日
      以本院93年度繼字第395 號准予備查在案，亦據本院依職
      權調取該卷宗核閱屬實；惟林茂松（94年4 月30日死亡）
      、林金縐、朱林金美並未向本院聲明拋棄繼承，此有全戶
      除戶資料查詢結果、全戶戶籍資料查詢結果、案件查詢清
      單等件在卷可稽，故被繼承人之遺產應由林茂松、林金縐
      、朱林金美繼承，是被繼承人乙○○之繼承人並非有無不
      明，亦無準用無人承認繼承之餘地，揆諸首揭規定，聲請
      人之聲請，經核於法不合，應予駁回。
四、依非訟事件法第21條第1 項前段、第23條、第24條第1 項，
    裁定如主文。
五、如對本裁定抗告，須於裁定送達後10日之不變期間內，向本
    院提出抗告狀，並繳納抗告費新臺幣1,000 元。
中    華    民    國    99    年    6     月    23    日
                  家事法庭  司法事務官  宋佳蓁

司法院資訊處製作；財團法人民間司法改革基金會備份。
